臺灣臺北地方法院刑事判決　　　　　　　 96年度易字第743號
公　訴　人　臺灣臺北地方法院檢察署檢察官
被　　　告　乙○○
上列被告因違反著作權法案件，經檢察官提起公訴（95年度偵字
第25764號），本院判決如下：
    主    文
乙○○明知係侵害著作財產權之光碟重製物而散布，處有期徒刑
陸月，如易科罰金，以銀元參佰元即新臺幣玖佰元折算壹日。扣
案非法重製之光碟肆片、點唱機參台、搖控器參支、歌曲目錄參
本、ＡＶ端子參組、使用手冊參包及價目表壹紙均沒收。
    犯罪事實
一、乙○○明知如附表一、附表二所示之歌曲，分別係金圓企業
    股份有限公司（下稱金圓公司）及常夏音樂經紀有限公司（
    下稱常夏公司）享有著作財產權之音樂著作，未經金圓公司
    及常夏公司之同意或授權，不得擅自重製、散布，竟於民國
    九十三年十月中旬間某日，在臺北市○○路○段四十七號，
    將每台皇冠牌ＣＲＯＷＮ—ＣＲ二一○○型點唱機，除原附
    贈之合法光碟與歌曲目錄外，再附加非法重製上開享有音樂
    著作財產權之光碟一片及點歌曲目錄一本，以每組新臺幣七
    千五百元之價格售予甲○○（業經臺灣高雄地方法院判決確
    定）共三組而散布之。而甲○○購得上開物品後，即於同年
    月十二日下午三時二十分許，在高雄市前鎮區○○○路六○
    ○號「二○○四高雄電腦科技暨多媒體展」之「凱煜數位影
    音」攤位，公開陳列銷售上開物品，當場為警查獲並扣得點
    唱機三台、搖控器三支、歌曲目錄三本、非法重製之光碟四
    片、ＡＶ端子三組、使用手冊三包及價目表一紙，嗣經循線
    而查知上情。
二、案經被害人金圓公司及常夏公司訴由臺灣高雄地方法院檢察
    署檢察官呈請臺灣高等法院檢察署檢察長令轉臺灣臺北地方
    法院檢察署檢察官偵查起訴。
    理    由
一、訊據被告乙○○坦承於九十三年十月中旬間某日，在臺北市
    ○○路○段四十七號，以每組七千五百元之價格，出售三組
    皇冠牌ＣＲＯＷＮ—ＣＲ二一○○型點唱機予甲○○之事實
    ，惟矢口否認有何違反著作財產權之犯行，辯稱：其所販售
    之點唱機均附贈原版獲得授權之光碟，從未散布非法重製之
    光碟云云。惟查，被告販售皇冠牌ＣＲＯＷＮ—ＣＲ二一○
    ○型點唱機時，除原廠之光碟與歌曲目錄外，確另附贈非法
    重製光碟之事實，業據證人甲○○證述明確（本院卷第四十
    二頁至第四十三頁反面），而扣案光碟為非法重製光碟之事
    實，則經告訴代理人丙○○指訴綦詳，此有被告對於證據能
    力不爭執而同意做為證據使用之調查筆錄一份在卷可稽（高
    雄市政府警察局鼓山分局高市警鼓分字第○九三○○一九五
    二三號刑事案件偵查卷第三頁至反面），此外並有高雄市政
    府警察局鼓山分局扣押筆錄一份、扣押物品目錄表一紙、現
    場蒐證照片一份、專屬授權暨特別委任證明書一份、專屬授
    權證明書一份、內政部著作權執照一份、送貨單、名片及估
    價單各一紙附卷可證（上開刑事案件偵查卷第六頁反面至第
    十一頁、第二十三頁至第五十九頁反面、臺灣高雄地方法院
    檢察署九十三年度偵字第二四八一○號偵查卷第六頁反面至
    第七頁），以及非法重製之光碟四片、點唱機三台、搖控器
    三支、歌曲目錄三本、ＡＶ端子三組、使用手冊三包及價目
    表一紙扣案足資佐證。被告辯稱其未販售非法重製光碟云云
    ，顯係卸責之詞，不足採信。本案事證明確，被告犯行堪已
    認定，應依法論科。
二、查被告行為後，刑法部分條文已於九十四年二月二日經總統
    令修正公佈，並於九十五年七月一日施行。而按行為後法律
    有變更者，適用行為時之法律，但行為後之法律有利於行為
    人者，適用最有利於行為人之法律，刑法第二條第一項定有
    明文。此條規定係規範行為後法律變更所生新舊法律比較適
    用之準據法，本身尚無新舊法比較之問題，於新法施行後，
    應一律適用新法第二條第一項之規定，為「從舊從輕」之比
    較，先予敘明。再按本次法律變更，比較時應就罪刑有關之
    共犯、未遂犯、想像競合犯、牽連犯、連續犯、結合犯，以
    及累犯加重、自首減輕暨其他法定加減原因（如身分加減）
    與加減例等一切情形，綜其全部罪刑之結果而為比較，最高
    法院九十五年五月二十三日九十五年度第八次刑庭會議決議
    參照。而查修正後刑法第三十三條第五款規定罰金刑為新臺
    幣一千元以上，以百元計算之，而修正前則規定罰金為一元
    以上，且以銀元為計算單位，經依罰金罰鍰提高標準條例第
    一條前段，以及現行法規所定貨幣單位折算新臺幣條例第二
    條規定折算後，罰金刑則為新臺幣三十元以上，經比較新、
    舊法之結果，修正後之法律並未較有利於行為人。依前開法
    律規定，自應適用被告行為時即修正前刑法之相關規定論處
    。
三、核被告所為，係犯著作權法第九十一條之一第三項、第二項
    之明知係侵害著作財產權之光碟重製物而散布罪。被告意圖
    散布而持有明知係侵害著作財產權之光碟重製物之低度行為
    ，應為散布之高度行為所吸收，不另論罪。公訴意旨雖認被
    告犯著作權法第九十一條第一項、第九十一條之一第一項之
    罪，惟業於本院準備程序中予以更正為著作權法第九十一條
    之一第三項、第二項，本院自得予以審理，於此敘明。被告
    以一次之散布行為，同時侵害告訴人金圓公司及常夏公司之
    著作財產權，為想像競合犯，應依刑法第五十五條規定從一
    重處斷。爰審酌被告不以正當途徑賺取錢財，竟販賣侵害他
    人著作財產權之影音產品，漠視智慧財產權人之心血結晶之
    概念、販賣數量並非眾多，然犯罪後未能坦承犯行，及其生
    活狀況及智識程度等一切情狀，量處如主文所示之刑。而關
    於易科罰金折算標準部分，本件被告行為時之刑法第四十一
    條第一項前段規定：「犯最重本刑為五年以下有期徒刑以下
    之刑之罪，而受六個月以下有期徒刑或拘役之宣告，因身體
    、教育、職業、家庭之關係或其他正當事由，執行顯有困難
    者，得以一元以上三元以下折算一日，易科罰金。」而被告
    行為時之易科罰金折算標準，即修正前罰金罰鍰提高標準條
    例第二條規定（現已刪除），就其原定數額提高為一百倍折
    算一日，則本件被告行為時之易科罰金折算標準，應以銀元
    一百元以上三百元以下折算一日，經折算為新臺幣後，應以
    新臺幣三百元以上九百元以下折算為一日。惟九十五年七月
    一日修正公布施行之刑法第四十一條第一項前段則規定：「
    犯最重本刑為五年以下有期徒刑以下之刑之罪，而受六個月
    以下有期徒刑或拘役之宣告者，得以新臺幣一千元、二千元
    或三千元折算一日，易科罰金」。經比較修正、前後之易科
    罰金折算標準，以九十五年七月一日修正公布施行前之規定
    ，較有利於被告，依前開規定，自應依修正前刑法第四十一
    條第一項前段，諭知易科罰金之折算標準。扣案非法重製之
    光碟共四片，以及點唱機三台、搖控器三支、歌曲目錄三本
    、ＡＶ端子三組、使用手冊三包及價目表一紙，不問屬於被
    告與否，均應依著作權法第九十八條規定宣告沒收。
據上論斷，應依刑事訴訟法第二百九十九條第一項前段，著作權
法第九十一條之一第三、第二項、第九十八條，刑法第十一條前
段、第二條第一項前段、第五十五條，修正前刑法第四十一條第
一項前段，修正前罰金罰鍰提高標準條例第二條，現行法規所定
貨幣單位折算新臺幣條例第二條，判決如主文。
本案經檢察官王志超到庭執行職務
中　　華　　民　　國　　96　　年　　6 　　月　　25　　日
　　　　　　　　　刑事第七庭審判長法  官  梁耀鑌
                                  法  官  許泰誠
                                  法　官　余明賢
以上正本證明與原本無異。
如不服本判決，應於判決送達後10日內向本院提出上訴狀（應抄
附繕本）。告訴人或被害人如對於本判決不服者，應具備理由請
求檢察官上訴，其上訴期間之計算係以檢察官收受判決正本之日
期為準。
  　　　　　　　　　　　　　　　　書記官　葉潔如
中　　華　　民　　國　　96　　年　　6 　　月　　25　　日
附錄本案論罪科刑法條全文
著作權法第九十一條之一
擅自以移轉所有權之方法散布著作原件或其重製物而侵害他人之
著作財產權者，處三年以下有期徒刑、拘役，或科或併科新臺幣
五十萬元以下罰金。
明知係侵害著作財產權之重製物而散布或意圖散布而公開陳列或
持有者，處三年以下有期徒刑，得併科新臺幣七萬元以上七十五
萬元以下罰金。
犯前項之罪，其重製物為光碟者，處六月以上三年以下有期徒刑
，得併科新臺幣二十萬元以上二百萬元以下罰金。但違反第八十
七條第四款規定輸入之光碟，不在此限。
犯前二項之罪，經供出其物品來源，因而破獲者，得減輕其刑。
